最高法院刑事判決　　　　　　　　　　　　　　　九十一年度台上字第五四一四號
　　上　訴　人　福建高等法院金門分院檢察署檢察官
　　被　　　告　甲○○
右上訴人因被告違反著作權法案件，不服福建高等法院金門分院中華民國八十九年五
月二十六日第二審判決（八十七年度上訴字第一三號，起訴案號：福建金門地方法院
檢察署八十六年度偵字第七五號），提起上訴，本院判決如左：
    主  文
原判決撤銷，發回福建高等法院金門分院。
    理  由
本件原判決以公訴意旨略稱：被告甲○○係金門縣金湖鎮○市里○○路六十二號「金
志成」服裝店負責人，於民國八十五年九月間某日起，明知告訴人蔡福星享有楊天澤
創作「守護神風獅爺」圖形之著作財產權，竟私自重製該圖形於Ｔ恤上，並販售予不
知情之洪振輝，嗣於八十五年十二月二十四日上午十時四十分許，為警在金門縣烈嶼
鄉烈女廟旁洪振輝攤位上查獲印有上開圖形之Ｔ恤三百件，而悉上情，因認被告涉犯
著作權法第九十一條第二項之意圖銷售而擅自重製他人著作之罪嫌云云。經審理結果
，以查無證據足以證明被告犯罪，因而維持第一審諭知被告無罪之判決，駁回檢察官
在第二審之上訴，固非無見。
惟查(一)、審理事實之法院，對於案內與論罪科刑、罪名成立與否有關之一切證據，除
認為不必要者外，均應詳為調查，然後基於調查所得之心證以為判斷之基礎；苟與待
證事實有重要關係，在客觀上認為應行調查之證據，又非不易調查或不能調查，而未
依法加以調查，率予判決者，即有刑事訴訟法第三百七十九條第十款規定所稱應於審
判期日調查之證據而未予調查之違法。本件原審採信被告因同時受告訴人及案外人洪
國利之委託印製風獅爺圖案於Ｔ恤上，伊再轉託鄭啟東印製時，因鄭某套用圖案錯誤
，致將告訴人及洪國利享有著作權之圖案分別印製於Ｔ恤之前面及背面，並無擅自重
製之行為之辯解。然卷查原審依告訴人之請求，將圖案原件與所謂翻印製作之產品併
同，委請「財團法人中國紡織工業研究中心」就附件二Ｔ恤（即所謂翻印製作之產品
）正面風獅爺等全部圖案是否係自附件一（即所謂圖案原件）正面風獅爺等相同圖樣
翻印（攝）製版印製，並就附件二Ｔ恤正面風獅爺圖樣印製方法予以鑑定，經該研究
中心研判，認定附件一Ｔ恤正面風獅爺等全部圖樣係製版印製之成品，可由布面上網
點現象與尖端性得知，而附件二之圖案則無網點現象且尖銳性不佳，故依常理研判，
附件二可能由附件一之圖案翻印製版印製，有該研究中心八十八年九月十五日中紡（
八十八）染字第○九○一八號函在卷可稽（見原審卷第九十一頁）。雖該研究中心同
日中紡（八十八）染字第○九○一九號函（見同卷第九十四頁）又謂告訴人所指產品
係出自原稿。然該研究中心前後二次鑑定顯然前後矛盾，原審未究明何以同一機關同
日有不同鑑定結果？遽為無罪判決，難謂無應於審判期日調查之證據而未予調查之違
法。(二)、警員於八十五年十二月二十四日上午十時四十分許，在金門縣烈嶼鄉烈女廟
旁洪振輝攤位上查獲印有風獅爺圖形之Ｔ恤三百件，是否確係被告委託鄭啟東製作，
再交付予被告之衣物，原審未傳喚鄭啟東、洪國利到庭，提示並命鄭啟東辨認，以究
明事實，遽認定被告將告訴人及證人洪國利提供之圖案轉委託鄭啟東印製時，「衡情
非無套用圖案錯誤之可能」，復有職權調查未盡及理由不備之違法。(三)、證人鄭啟東
於偵查中雖證稱「甲○○當時叫我印，印完後他說我印錯了，我就沒收他錢」（見偵
查卷第七十六頁），但被告則稱其已付款鄭啟東新台幣十七萬二千九百元，並提出匯
款單在卷（見同卷第四十九頁背面、第五十頁），其等所供不一，原審未明究竟，遽
採信證人鄭啟東所證，而為被告有利之認定，亦有未合。檢察官上訴意旨，指摘原判
決不當，為有理由，應認原判決有撤銷發回更審之原因。
據上論結，應依刑事訴訟法第三百九十七條、第四百零一條，判決如主文。
中      華      民      國    九十一    年      九      月    二十六    日
                              最高法院刑事第二庭
                                  審判長法官  陳  錫  奎
                                        法官  洪  清  江
                                        法官  李  伯  道
                                        法官  陳  世  雄
                                        法官  惠  光  霞
      右正本證明與原本無異
                                              書  記  官
中      華      民      國    九十一    年      十      月      一      日
